【裁判字號】    99,交聲,1151
【裁判日期】    990430
【裁判案由】    聲明異議
【裁判全文】
臺灣高雄地方法院交通事件裁定        99年度交聲字第1149號
原處分機關  交通部公路總局高雄區監理所旗山監理站
異  議  人
即受處分人  甲○○
上列受處分人因聲明異議案件，對於交通部公路總局高雄監理所
旗山監理站各於99年4 月1 日所為之處分（原處分：旗監違字第
裁85 -NJ0000000 號、旗監違字第裁85-NJ0000000號、旗監違字
第裁85 -NJ0000000 號、旗監違字第裁85-NJ0000000號、旗監違
字第裁85 -NJ0000000 號、旗監違字第裁85-NJ0000000號、旗監
違字第裁85 -NJ0000000 號、旗監違字第裁85-NJ0000000號、旗
監違字第裁85 -NJ0000000 號、旗監違字第裁85-NJ0000000號）
，均聲明異議，本院裁定如下：
    主  文
異議均駁回。
    理  由
一、原處分意旨略以：異議人即受處分人甲○○（下稱異議人）
    所有之車號YEU-571 號之重型機車，於如附表編號1 至3 、
    5 至10所示之時間，在高雄縣阿蓮鄉臺19甲線岡山111 號，
    有「駕車行經有燈光號誌管制之交叉路口紅燈右轉」及於如
    附表編號4 所示之時間，在上揭地點，有「不遵守道路交通
    標線之指示」之違規行為，經當場採證照相，故以逕行舉發
    方式由高雄縣政府警察局製作如附表所示之舉發違反道路交
    通管理事件通知單（下稱舉發通知單）共10份，舉發上開違
    規，並將該等舉發通知單掛號郵寄車籍地，因遷移不明遭退
    件，舉發單位遂將上揭舉發通知單分別於如附表所示之時間
    辦理公示送達，嗣原處分機關就如附表編號1 至3 、5 至10
    所示之違規行為，依據道路交通管理處罰條例第53條第2 項
    及違反道路交通管理事件統一裁罰基準及處理細則第43條、
    第44條、第67條，於民國99年4 月1 日作成如附表編號1 至
    3 、5 至10所示之裁決書，各裁處罰鍰新臺幣（下同）1,20
    0 元，而就如附表編號4 所示之違規行為，依據道路交通管
    理處罰條例第60條第2 項第3 款及違反道路交通管理事件統
    一裁罰基準及處理細則第43條、第44條、第67條，於99年4
    月1 日作成如附表編號4 所示之裁決書，裁處罰鍰1,800 元
    等語。
二、聲明異議意旨略以：異議人因未曾收受舉發通知書及舉發照
    片，以致未能如期繳納罰鍰，而遭裁罰較高之罰鍰金額，然
    異議人係因未居住於車籍及戶籍地，而未收到舉發通知書，
    難認異議人有過失，是應僅裁罰較低之罰鍰金額，始為合法
    云云。
三、按「汽車駕駛人，行經有燈光號誌管制之交岔路口闖紅燈者
    ，……。前項紅燈右轉行為者，處新臺幣600 元以上1,800
    元以下罰鍰。」「汽車駕駛人，駕駛汽車有下列情形之一，
    而本章各條無處罰之規定者，處新臺幣900 元以上1,800 元
    以下罰鍰：……三、不遵守道路交通標誌、標線、號誌之指
    示。」，分別為道路交通管理處罰條例第53條第2 項、第60
    條第2 項第3 款所明文。另按汽車駕駛人闖紅燈或平交道、
    經以科學儀器取得證據資料證明其行為違規，當場不能或不
    宜攔截製單舉發者，得逕行舉發，為道路交通管理處罰條例
    第7 條之2 第1 項第1 款、第7 款所明文。次按逕行舉發者
    ，應按已查明之資料填註車牌號碼、車輛種類、車主姓名或
    地址，並於通知單上方空白處加註逕行舉發之文字後，由舉
    發機關送達被通知人，違反道路交通管理事件統一裁罰基準
    及處理細則第11條第1 項第4 款訂有明文。再按處理違反道
    路交通管理處罰條例之事件，有關文書送達之程序，依行政
    程序法之規定，違反道路交通管理事件統一裁罰基準及處理
    細則第5 條訂有明文。次按當事人變更其送達之處所而不向
    行政機關陳明，致有應為送達之處所不明者，行政機關得依
    職權命為公示送達，行政程序法第78條第3 項復規定甚詳。
    至送達，不能依前2 條規定（行政程序法第72條之普通送達
    、第73條之補充送達及留置送達）為之者，得將文書寄存送
    達地之地方自治或警察機關，並作送達通知書兩份，一份黏
    貼於應受送達人住居所、事務所、營業所或其就業處所門首
    ，另一份交由鄰居轉交或置於該送達處所信箱或其他適當位
    置，以為送達；前項情形，由郵政機關為送達者，得將文書
    寄存於送達地之郵政機關；行政程序法第74條第1 項、第2
    項雖定有明文；然行政機關為寄存送達之前提，必為應受送
    達人仍係居住於應受送達處所，且無法依照上開普通、補充
    及留置等送達方式送達者，始能予以寄存送達，假若應受送
    達人之住所已非在該原先之應受送達處所，而應受送達人亦
    未向該管行政機關陳報變更後之應受送達處所，則於此情形
    下，行政機關應係依照前述公示送達之相關規定以為送達，
    而不能逕以寄存送達之方式為之。第按汽車所有人名稱、地
    址如有變更，均應向公路監理機關辦理登記，道路交通安全
    規則第23條定有明文；且汽車有各項異動，不依規定申報登
    記者，處汽車所有人900 元以上1,800 元以下罰鍰，道路交
    通管理處罰條例第16條亦定有明文。
四、經查，異議人所有之車號YEU-571 號之重型機車，於如附表
    編號1 至3 、5 至10所示之時間，在高雄縣阿蓮鄉臺19甲線
    岡山111 號，有「駕車行經有燈光號誌管制之交叉路口紅燈
    右轉）」及於如附表編號4 所示之時間，在上揭地點，有「
    不遵守道路交通標線之指示」之違規行為，經照相採證等情
    ，為異議人所不爭執，並有採證照片在卷可稽，均應堪認定
    。再查，本件違規事實既均係屬駕車行經有燈光號誌管制之
    交叉路口闖紅燈（含紅燈左轉）或經以科學儀器取得證據資
    料證明其行為違規，並均經照相採證，而為當場不能或不宜
    攔截製單舉發之情形，觀之道路交通管理處罰條例第7 條之
    2 第1 項第1 款、第7 款之規定，舉發員警未予欄停開單而
    予以逕行舉發，於法並無不合。再者，上開交通違規，並由
    高雄市政府警察局交通隊員警製作高雄市政府警察局製作如
    附表所示之舉發通知單10份，依異議人當時車籍地「高雄縣
    田寮鄉中坑14號」郵務送達，嗣因查為遷移不明而無法送達
    ，從而分別於如附表所示之時間改以公告公示送達等節，有
    上揭舉發通知單、舉發通知單之訴訟（行政）文書不能送達
    事由報告書各10份、高雄縣政府警察局98年7 月29日高縣警
    交字第0980083634號暨同局98年7 月29日高縣警交字第0980
    083634號公告、高雄縣政府警察局98年9 月14日高縣警交字
    第0980086320號暨同局98年9 月14日高縣警交字第09800863
    20號公告、高雄縣政府警察局98年10月14日高縣警交字第09
    80088116號暨同局98年10月14日高縣警交字第0980088116號
    公告、高雄縣政府警察局98年11月23日高縣警交字第098009
    0362號暨同局98年11月23日高縣警交字第0980090362號公告
    等各1 份在卷可查。次查異議人自35年10月1 日將戶籍遷入
    「高雄縣田寮鄉中坑14號」迄今均未變更，是上本件舉發通
    知單送達當時，異議人之戶籍地亦為上開車籍地等節，有異
    議人個人基本資料查詢結果、上揭重型機車車號查詢重型機
    車車籍1 份在卷可憑（見本院99年度交聲字第1149號卷第24
    頁、第27頁），則由上述事證，足認異議人應受送達之處所
    不明，且異議人亦自承未居住於戶籍地，則舉發機關自得依
    上開規定，對異議人為公示送達，是本件之公示送達程序，
    依上揭說明並無不合法之處，應認上揭舉發通知單均於公告
    20日後發生合法送達之效力（行政程序法第81條參照）。本
    件舉發通知單於法既均已屬合法送達，原處分機關依據道路
    交通管理處罰條例第60條第2 項第3 款及違反道路交通管理
    事件統一裁罰基準及處理細則第43條、第44條、第67條規定
    ，分別裁罰本件罰鍰金額，於法自無違誤。至異議人雖主張
    ：其係因未居住於車籍及戶籍地，以致未收到舉發通知書，
    難認有有過失，應僅裁罰較低之罰鍰金額云云，然查，被告
    之住址既有變更，依據上揭道路交通安全規則第23條、道路
    交通管理處罰條例第16條之規定，本有報請變更登記，然其
    未依法報請變更，以致上揭舉發通知單因遷移不明而未能順
    利完成送達，自應屬可歸責無訛，是異議人猶執前詞主張本
    件處分不合法，尚不可採。
五、綜上所述，異議人所有之車號YEU-571 號重型機車確有上開
    「駕車行經有燈光號誌管制之交叉路口紅燈右轉」9 次、「
    不遵守道路交通標線之指示」1 次之違規事實，原處分機關
    據以各裁處異議人1,200 元、1,800 元之罰鍰，依法並無不
    當，異議人所為異議為無理由，均應予駁回。
六、據上論斷，應依道路交通案件處理法第19條，裁定如主文。
中    華    民    國    99    年    4     月    30    日
                      交通法庭  法  官  王參和
以上正本證明與原本無異。
如不服本裁定，應於收受送達後5 日內向本院提出抗告狀。
中    華    民    國    99    年    4     月    30    日
                                書記官  葉祝君
 附表：
┌──┬────┬──────┬───────┬─────┬────┬────┐
│編號│處分對象│違規時、地  │違規事實      │舉發通知單│裁決日期│本院繫屬│
│    │駕駛車號│(民國)      │              │日期、案號│、案號  │案號    │
│    │車種    │            │              │（公示送達│        │        │
│    │        │            │              │日期）    │        │        │
├──┼────┼──────┼───────┼─────┼────┼────┤
│ 1  │甲○○  │98年4月14日 │駕車行經有燈光│高雄縣政府│交通部公│99年度交│
│    ├────┤6時38分     │號誌管制之交岔│警察局98年│路總局高│聲字第11│
│    │YEU-571 │高雄縣阿蓮鄉│路口紅燈右轉  │6月1日高縣│雄區監理│58號    │
│    │        │台19甲線崗山│              │警交字第  │所旗山監│        │
│    │        │111號       │              │NJ0000000 │理站99年│        │
│    ├────┤            │              │號        │4月1日旗│        │
│    │重機    │            │              │（98年7 月│監違字第│        │
│    │        │            │              │29日）    │裁85-NJ9│        │
│    │        │            │              │          │649289號│        │
├──┼────┼──────┼───────┼─────┼────┼────┤
│ 2  │甲○○  │98年4月18日 │駕車行經有燈光│高雄縣政府│交通部公│99年度交│
│    ├────┤7時17分     │號誌管制之交岔│警察局98年│路總局高│聲字第11│
│    │YEU-571 │高雄縣阿蓮鄉│路口紅燈右轉  │6月1日高縣│雄區監理│57號    │
│    │        │台19甲線崗山│              │警交字第  │所旗山監│        │
│    │        │111號       │              │NJ0000000 │理站99年│        │
│    ├────┤            │              │號        │4月1日旗│        │
│    │重機    │            │              │（98年7 月│監違字第│        │
│    │        │            │              │29日）    │裁85-NJ9│        │
│    │        │            │              │          │649290號│        │
├──┼────┼──────┼───────┼─────┼────┼────┤
│ 3  │甲○○  │98年4月20日 │駕車行經有燈光│高雄縣政府│交通部公│99年度交│
│    ├────┤8時22分     │號誌管制之交岔│警察局98年│路總局高│聲字第11│
│    │YEU-571 │高雄縣阿蓮鄉│路口紅燈右轉  │6月1日高縣│雄區監理│56號    │
│    │        │台19甲線崗山│              │警交字第  │所旗山監│        │
│    │        │111號       │              │NJ0000000 │理站99年│        │
│    ├────┤            │              │號        │4月1日旗│        │
│    │重機    │            │              │（98年7 月│監違字第│        │
│    │        │            │              │29日）    │裁85-NJ9│        │
│    │        │            │              │          │649292號│        │
├──┼────┼──────┼───────┼─────┼────┼────┤
│ 4  │甲○○  │98年5月1日  │不遵守道路交通│高雄縣政府│交通部公│99年度交│
│    ├────┤6時33分     │標線之指示    │警察局98年│路總局高│聲字第11│
│    │YEU-571 │高雄縣阿蓮鄉│              │6月1日高縣│雄區監理│55號    │
│    │        │台19甲線崗山│              │警交字第  │所旗山監│        │
│    │        │111號       │              │NJ0000000 │理站99年│        │
│    ├────┤            │              │號        │4月1日旗│        │
│    │重機    │            │              │（98年7 月│監違字第│        │
│    │        │            │              │29日）    │裁85-NJ9│        │
│    │        │            │              │          │648113號│        │
├──┼────┼──────┼───────┼─────┼────┼────┤
│ 5  │甲○○  │98年6月12日 │駕車行經有燈光│高雄縣政府│交通部公│99年度交│
│    ├────┤8時19分     │號誌管制之交岔│警察局98年│路總局高│聲字第11│
│    │YEU-571 │高雄縣阿蓮鄉│路口紅燈右轉  │7月29日高 │雄區監理│54號    │
│    │        │台19甲線崗山│              │縣警交字第│所旗山監│        │
│    │        │111號       │              │NJ0000000 │理站99年│        │
│    ├────┤            │              │號        │4月1日旗│        │
│    │重機    │            │              │（98年9 月│監違字第│        │
│    │        │            │              │14日）    │裁85-NJ9│        │
│    │        │            │              │          │669602號│        │
├──┼────┼──────┼───────┼─────┼────┼────┤
│ 6  │甲○○  │98年7月22日 │駕車行經有燈光│高雄縣政府│交通部公│99年度交│
│    ├────┤6時43分     │號誌管制之交岔│警察局98年│路總局高│聲字第11│
│    │YEU-571 │高雄縣阿蓮鄉│路口紅燈右轉  │8月31日高 │雄區監理│53號    │
│    │        │台19甲線崗山│              │縣警交字第│所旗山監│        │
│    │        │111號       │              │NJ0000000 │理站99年│        │
│    ├────┤            │              │號        │4月1日旗│        │
│    │重機    │            │              │（98年10月│監違字第│        │
│    │        │            │              │14日）    │裁85-NJ9│        │
│    │        │            │              │          │679628號│        │
├──┼────┼──────┼───────┼─────┼────┼────┤
│ 7  │甲○○  │98年7月31日 │駕車行經有燈光│高雄縣政府│交通部公│99年度交│
│    ├────┤7時44分     │號誌管制之交岔│警察局98年│路總局高│聲字第11│
│    │YEU-571 │高雄縣阿蓮鄉│路口紅燈右轉  │9月22日高 │雄區監理│52號    │
│    │        │台19甲線崗山│              │縣警交字第│所旗山監│        │
│    │        │111號       │              │NJ0000000 │理站99年│        │
│    ├────┤            │              │號        │4月1日旗│        │
│    │重機    │            │              │（98年10月│監違字第│        │
│    │        │            │              │14日）    │裁85-NJ9│        │
│    │        │            │              │          │685723號│        │
├──┼────┼──────┼───────┼─────┼────┼────┤
│ 8  │甲○○  │98年8月18日 │駕車行經有燈光│高雄縣政府│交通部公│99年度交│
│    ├────┤6時24分     │號誌管制之交岔│警察局98年│路總局高│聲字第11│
│    │YEU-571 │高雄縣阿蓮鄉│路口紅燈右轉  │9月22日高 │雄區監理│50號    │
│    │        │台19甲線崗山│              │縣警交字第│所旗山監│        │
│    │        │111號       │              │NJ0000000 │理站99年│        │
│    ├────┤            │              │號        │4月1日旗│        │
│    │重機    │            │              │（98年10月│監違字第│        │
│    │        │            │              │14日）    │裁85-NJ9│        │
│    │        │            │              │          │685730號│        │
├──┼────┼──────┼───────┼─────┼────┼────┤
│ 9  │甲○○  │98年9月2日  │駕車行經有燈光│高雄縣政府│交通部公│99年度交│
│    ├────┤6時01分     │號誌管制之交岔│警察局98年│路總局高│聲字第11│
│    │YEU-571 │高雄縣阿蓮鄉│路口紅燈右轉  │10月12日高│雄區監理│51號    │
│    │        │台19甲線崗山│              │縣警交字第│所旗山監│        │
│    │        │111號       │              │NJ0000000 │理站99年│        │
│    ├────┤            │              │號        │4月1日旗│        │
│    │重機    │            │              │（98年11月│監違字第│        │
│    │        │            │              │23日）    │裁85-NJ9│        │
│    │        │            │              │          │692391號│        │
├──┼────┼──────┼───────┼─────┼────┼────┤
│ 10 │甲○○  │98年9月28日 │駕車行經有燈光│高雄縣政府│交通部公│99年度交│
│    ├────┤7時36分     │號誌管制之交岔│警察局98年│路總局高│聲字第11│
│    │YEU-571 │高雄縣阿蓮鄉│路口紅燈右轉  │10月19日高│雄區監理│49號    │
│    │        │台19甲線崗山│              │縣警交字第│所旗山監│        │
│    │        │111號       │              │NJ0000000 │理站99年│        │
│    ├────┤            │              │號        │4月1日旗│        │
│    │重機    │            │              │（98年11月│監違字第│        │
│    │        │            │              │23日）    │裁85-NJ9│        │
│    │        │            │              │          │694512號│        │
└──┴────┴──────┴───────┴─────┴────┴────┘

司法院資訊處製作；財團法人民間司法改革基金會備份。
